【裁判字號】    90,訴,1941
【裁判日期】    900914
【裁判案由】    塗銷所有權移轉登記
【裁判全文】
臺灣板橋地方法院民事裁定  九十年度訴字第一九四一號
    原      告  元進紗布有限公司
    法定代理人  汪添財
    被      告  乙○○
                甲○○
右當事人間請求塗銷所有權移轉登記等事件，本院裁定如左：
    主      文
本件移送臺灣臺中地方法院。
    理      由
一、按訴之全部或一部，法院認為無管轄權者，依原告聲請或依職權以裁定移送於其
    管轄法院，民事訴法第二十八條第一項定有明文；又因不動產之物權或其分割或
    經界涉訟者，專屬不動產所在地之法院管轄，亦為民事訴訟法第十條第一項所明
    定。又按「(一)本件上訴人聲明求為確認抵押權（下稱系爭抵押權）及所擔保之債
    權不存在，被上訴人應將系爭抵押權登記塗銷之判決。其既請求確認系爭抵押權
    不存在，自係因不動產之物權涉訟，而應專屬不動產所在地之台灣板橋地方法院
    管轄。至請求確認債權不存在及塗銷抵押權登記部分，因與確認抵押權不存在部
    分係基於同一原因事實，自不宜割裂由不同之法院管轄。
    (二)按因不動產之物權涉訟者，專屬不動產所在地之法院管轄，第一審法院違背專
    屬管轄之規定者，第二審法院應廢棄該判決並以判決將該事件移送於管轄法院，
    民事訴訟法第十條第一項、第四百五十二條定有明文。本件上訴人聲明求為確認
    被上訴人就上訴人所有坐落台北縣新莊市○○段七八二號、面積○‧○一○三五
    三公頃土地應有部分五分之一及其上建物門牌號碼台北縣新莊市○○街一○九號
    之四，於民國八十二年二月一日向台北縣新莊地政事務所所為八二莊登字第四四
    九四號新台幣七十二萬元之抵押權（下稱系爭抵押權）及所擔保之債權不存在，
    被上訴人應將系爭抵押權登記塗銷之判決。其既請求確認系爭抵押權不存在，自
    係因不動產之物權涉訟，而應專屬不動產所在地之台灣板橋地方法院管轄。至請
    求確認債權不存在及塗銷抵押權登記部分，因與確認抵押權不存在部分係基於同
    一原因事實，自不宜割裂由不同之法院管轄。乃第一審台灣台北地方法院未將之
    移送於其管轄法院而為實體判決，原法院復未廢棄該判決並將之移送於管轄法院
    ，均屬違背法令。」，此有最高法院八十五年台上字第二九六號判決要旨可資參
    照。
二、本件原告起訴先位聲明請求判決塗銷被告乙○○就坐落台中縣豐原市○○○段七
    五一之一、七五一之四、七五一之五地號、台中市○區○○○段二一○之十地號
    、台中市○區○○○段九○四地號、台中市○區○○段三三二地號地號等土地及
    坐落台中市○區○○○段一二六○六、八五五二建號、台中市○區○○段四○九
    四、四一一六建號等建物以不動產以贈與為原因之所有權移轉登記，回復為被告
    甲○○名義，備位聲明請求判決撤銷被告甲○○與被告乙○○間就前揭不動產所
    為之贈與行為，並塗銷前揭不動產移轉登記，回復為被告甲○○名義等語。惟查
    ，原告之主張係請求塗銷不動產所有權移轉登記，乃關於不動產之物權而涉訟，
    雖被告之一乙○○住所在台北縣板橋市○○路一九八號五樓，惟因本件訴訟標的
    中之不動產部分專屬於不動產所在地之法院管轄，依民事訴訟法第一條、第十條
    第一項、第二十條之規定，自應由共同管轄法院臺灣臺中地方法院管轄。茲原告
    向就訴訟標的一部並無管轄權之本院起訴，顯係違誤。應依職權將本件移送於該
    管轄法院。
三、依首開法條裁定如主文。
中      華      民      國    九十      年      九      月     十四     日
                                   臺灣板橋地方法院民事第一庭
~B法        官  許瑞東
右為正本係照原本作成
如對本裁定抗告須於裁定送達後十日內向本院提出抗告狀，並應繳納抗告費新台幣四
十五元。
中      華      民      國    九十      年      九      月     十四     日
~B法院書記官  許慧禎


司法院資訊處製作；財團法人民間司法改革基金會備份。
